【裁判字號】    99,訴,1565
【裁判日期】    991112
【裁判案由】    毒品危害防制條例
【裁判全文】
臺灣高雄地方法院刑事判決              99年度訴字第1565號
公  訴  人  臺灣高雄地方法院檢察署檢察官
被      告  乙○○
上列被告因毒品危害防制條例案件，經檢察官提起公訴（99年度
毒偵字第3339號），本院依簡式審判程序判決如下：
    主  文
乙○○施用第一級毒品，累犯，處有期徒刑捌月。
    事  實
一、乙○○前於民國90年間因施用毒品案件，經依臺灣屏東地方
    法院90年度毒聲字第759 號裁定送觀察勒戒後，認無繼續施
    用毒品之傾向，於90年7 月17日釋放，並經臺灣屏東地方法
    院檢察署檢察官於90年7 月17日以90年度毒偵字第563 、11
    36、1210號為不起訴處分確定。復於92年間，因施用毒品案
    件，經本院以92年度毒聲字第3188號裁定送觀察勒戒後，認
    有繼續施用毒品之傾向，再經本院以92年度毒聲字第4700號
    裁定令入戒治處所施以強制戒治1 年，並提起公訴，起訴部
    分經本院以92年度訴字第1989號判決判處有期徒刑10月確定
    ，強制戒治部分，於93年1 月9 日因毒品危害防制條例修正
    而釋放，視同強制戒治執行完畢。又於92年間，分別因贓物
    、竊盜案件，經本院以92年度簡字第4002號判決判處有期徒
    刑5 月、92年度易字第1923號判決判處有期徒刑1 年確定，
    並與上開毒品危害防制條例之罪所處之刑，經本院以95年度
    聲字第1223號裁定應執行有期徒刑2 年2 月確定，於95 年5
    月2 日縮刑期滿執行完畢。詎仍不知悔改，明知海洛因經公
    告列為毒品危害防制條例第2 條第2 項第1 款之第一級毒品
    ，不得非法持有、施用，基於施用第一級毒品海洛因之犯意
    ，於99年4 月23日晚上6 時許，在高雄縣旗山鎮○○街60號
    之住處，以將海洛因捲入香菸內，點燃吸食煙霧之方式，施
    用第一級毒品海洛因1 次。嗣於99年4 月24日晚上11時40分
    許，因竊取他人財物（竊盜部分經檢察官另案起訴），在其
    位於高雄縣旗山鎮○○○路193 巷33號之住處為警查獲，經
    其同意下採尿送驗後，結果呈嗎啡、可待因陽性反應，始知
    悉上情。
二、案經高雄縣政府警察局旗山分局報告臺灣高雄地方法院檢察
    署檢察官偵查起訴。
    理  由
一、本件被告乙○○所犯之罪，為死刑、無期徒刑、最輕本刑為
    3 年以上有期徒刑以外之罪，其於審理程序進行中，就被訴
    事實為有罪之陳述，經本院告知簡式審判程序之旨，並聽取
    檢察官及被告之意見後，裁定進行簡式審判程序。
二、上開事實，業經被告坦承不諱（本院卷第27頁），且其為警
    查獲所採集之尿液檢體，經送檢驗結果，呈嗎啡及可待因陽
    性反應，有臺灣檢驗科技股份有限公司99年5 月21日KＺ0000
    00000000號濫用尿液檢驗報告、高雄縣政府警察局採集尿液
    檢體監管記錄表、高雄縣政府警察局旗山分局毒品危害防制
    條例案件嫌犯代號與真實姓名對照表（警卷第4 頁至第6 頁
    ）在卷可稽。足見被告上開自白核與事實相符，應可採信。
三、另按「犯毒品危害防制條例第10條（施用第一、二級毒品）
    之罪者，檢察官應聲請法院裁定，令被告入勒戒處所觀察、
    勒戒，其期間不得逾2 月。觀察、勒戒後，檢察官依據勒戒
    處所之陳報，認受觀察、勒戒人無繼續施用毒品傾向者，應
    即釋放，並為不起訴之處分；認受觀察、勒戒人有繼續施用
    毒品傾向者，檢察官應聲請法院裁定令入戒治處所強制戒治
    ，其期間為6 個月以上，至無繼續強制戒治之必要為止。但
    最長不得逾1 年。依前項規定為觀察、勒戒或強制戒治執行
    完畢釋放後，5 年後再犯第10條之罪者，適用本條前2 項之
    規定。」毒品危害防制條例第20條定有明文。而上開條文第
    3 項所謂「5 年後再犯第10條之罪」，依其立法理由乃謂：
    「觀察勒戒或強制戒治後5 年後再犯者，顯見前所實施之觀
    察、勒戒或強制戒治已足以遮斷其施用毒品之癮，為期自新
    及協助其斷除毒癮，對此5 年後再犯者，爰明定仍適用初犯
    之規定，先經觀察勒戒、強制戒治之程序」等意旨，足見所
    謂「5 年後再犯第10條之罪」者，應解釋為第1 次觀察勒戒
    或強制戒治完畢後，5 年內未曾再犯施用毒品犯罪，其於5
    年後再犯者，方可再適用觀察、勒戒程序，蓋因前所實施之
    觀察勒戒或強制戒治乃足以遮斷其施用毒品之癮，致5 年內
    未再犯，故再予其自新機會，重啟觀察、勒戒程序；反之，
    如5 年內即再犯，再犯後復為施用毒品犯行，縱該第3 次犯
    行離觀察勒戒或強制戒治執行完畢釋放後已滿5 年，然因之
    前戒毒程序，並不足以遮斷其施用毒品之癮，自無再施以觀
    察、勒戒之必要，而應由檢察官偵查起訴（最高法院95年台
    上第517 、1071號判決意旨參照）。故本件被告施用毒品犯
    行，距離被告前第1 次90年7 月17日觀察勒戒期滿（參見卷
    附臺灣高等法院被告前案紀錄表）雖已逾5 年，然因被告其
    間於92年間曾復犯施用毒品罪，顯見強制戒治等戒毒程序，
    並不足以遮斷其施用毒品之癮，本件即應依法追訴處罰，予
    以論罪科刑。
四、按海洛因係毒品危害防制條例第2 條第2 項第1 款所明定之
    第一級毒品，不得非法持有、施用。核被告所為，係犯毒品
    危害防制條例第10條第1 項之施用第一級毒品海洛因罪。又
    被告持有第一級毒品海洛因之低度行為，應為施用海洛因之
    高度行為所吸收，不另論罪。查被告犯有事實欄所載之前科
    紀錄，有臺灣高等法院被告前案紀錄表可按，其於有期徒刑
    之執行完畢後5 年內，故意再犯本件有期徒刑以上之施用第
    一級毒品罪，為累犯，應依刑法第47條第1 項之規定，加重
    其刑。爰審酌施用海洛因，會戕害身心，而被告前因施用毒
    品經送觀察勒戒、強制戒治後，猶不思戒絕革除惡習，再為
    本件犯罪，顯未因前所受觀察勒戒、強制戒治而記取教訓，
    惟其施用毒品所生危害，實以自戕身心健康為主，對於他人
    生命、身體、財產等法益，尚無明顯而重大之實害，兼衡其
    犯罪後坦承犯行等一切情狀，量處如主文所示之刑，以資懲
    儆。
據上論斷，應依刑事訴訟法第273 條之1 第1 項、第299 條第1
項前段，毒品危害防制條例第10條第1 項，刑法第11條前段、第
47條第1 項，判決如主文。
本案經檢察官甲○○到庭執行職務。
中    華    民    國    99    年    11    月    12    日
                  刑事第九庭    法  官  王碧瑩
以上正本係照原本作成。
如不服本判決應於收受判決後10日內向本院提出上訴書狀，並應
敘述具體理由。其未敘述上訴理由者，應於上訴期間屆滿後20日
內向本院補提理由書(均須按他造當事人之人數附繕本)「切勿逕
送上級法院」。
中    華    民    國    99    年    11    月    12    日
                                書記官  吳智媚
所犯法條：
毒品危害防制條例第10條
施用第一級毒品者，處6 月以上5 年以下有期徒刑。
施用第二級毒品者，處3 年以下有期徒刑。

司法院資訊處製作；財團法人民間司法改革基金會備份。
